# 全民所有制企业改制后发现前期会计差错的处理

提问人：13381171726 时间：2023-08-13 11:00:36
请教陈版主
某全民所有制企业 2020 年末完成改制为法人独资的有限责任公司（主管部门和出资人未发生变化），所有批准文件在 2020 年末完成，确定以 2019 年度经审计财务报表净资产数作为确定注册资本的依据。 2020 年末，经审批的改制方案明确:注册资本为 8 亿元， 19 年经审计的财务报表净资产与注册资本余额计入资本公积。
2019 年末，经审计的财务报表账面实收资本 1 亿元，资本公积 2 亿元，盈余公积 1 亿元，未分配利润4.5亿元（实际不是4.5亿元，是 8 亿+千元以下金额，尾数仅为方便看清楚），净资产合计8.5亿元。
2021 年初以 19 年度经审计财务报表净资产数作为确定改制后公司注册资本依据进行工商备案，注册资本登记为 8 亿元。（ 20 年末经审批的改制方案内容明确：注册资本本变更为 8 亿元,19年经审计的净资产与注册资本余额计入资本公积）。
2021 年该企业进行账务处理后，实收资本为 8 亿元，未分配利润为0.5亿元（即经审计的 2019 年财务报表净资产与注册资本差额，该差额按改制方案应计入资本公积）。
2020 年该国企实现净利润 1 亿元， 2020 年实现的净利润计入改制后企业的未分配利润。但 2020 年改制审批完成时（ 21 年工商备案前）其申请、审批文件均未说明 2020 年实现净利润的归属和会计处理方案。
2022 年底，又发现 2019 年前会计差错少确认资产和未分配利润1.5亿。
现在请教陈版主答疑解惑问题如下：
1 、该企业改制完成时点即 2020 年末是否就需要进行账务处理（还未工商备案），即实收资本按 8 亿元入账，0.5亿元计入资本公积。个人倾向于按权责发生制和实质重于形式在 2020 年末处理，不以工商变更时点为准，且企业未计入资本公积转入新公司未分配利润0.5万元余额按会计差错追溯重述至该时点资本公积（改制方案已明确，无需另行审批）。
2 、该企业 2020 年实现的净利润 1 亿元是否需要现公司向上级主管单位（出资人）补充申报归属并明确该期间实现利润归属原全民所有制净资产转入资本公积（因该企业每年进行利润分配，如转入资本公积可能导致现账面未分配利润出现负数）？还是作为改制后企业未分配利润无需再行向上级单位（出资人）申请该期间利润归属即按现账务处理即可？（个人倾向于涉及资本性项目变动向出资人另行申请后处理）。
3 、该企业 2020 年实现的净利润 1 亿元如转入资本公积，如果想将这部分净利润金额进行分配是否还应该进行减资的股东会决议或经批准啊？
4 、该企业 22 年发现属于 2019 年改制前会计差错导致 2019 年底净资产增加1.5亿元，现在直接按追溯调增资本公积作为该企业 2020 年末资本公积是否合理（因该企业每年进行利润分配，如不减资可能会出现未分配利润负数）？
还需要现公司向出资人申请另行申请、审批吗？（个人倾向于涉及资本性项目变动向出资人另行申请后处理）。
5 、该企业改制完成期初 2020 年财务报表列报期初列报 2019 年末余额是否可以？有无文件依据？
6 、该企业改制时工商备案章程明确以净资产出资即 8 亿元，是否可以理解为其出资人以出资人净资产出资？该出资人净资产出资即该出资人将该改制企业的净资产全部收回再出资？不知我理解的对不？
麻烦陈版主!

回答人：chenyiwei
1 、可以这样理解。
2 、可以这样理解。补充申报后转入资本公积处理。
3 、一旦将未分配利润转入资本公积，就不能再用于分配股利。
4 、建议向股东和主管部门申报后，转入资本公积处理。
5 、可以。因为该企业是改制前全民所有制企业的延续，并非完全新设，故改制后的财务报表也应有前期比较数据。
6 、法律上的说法是以净资产“折合”注册资本。没有“净资产出资”一说。

提问人：13381171726 时间：2023-08-16 14:47:19
陈版主，还有一疑问，长投权益法核算产生的“资本公积-其他资本公积”在改制过程中可以列入净值产折合成注册资本吗？
谢谢！

回答人：chenyiwei
理论上可以。但因为这只是个过渡性科目，所以真要这样做还会比较麻烦。